臺灣板橋地方法院民事判決　　　　　　　93年度訴字第1071號
原　　　告　天山禹實業有限公司
法定代理人　戊○○
訴訟代理人　劉岱音律師
複代理人　　林正隆律師
被　　　告　丙○○
　　　　　　乙○○
共　　　同
訴訟代理人　丁○○
上列當事人間請求返還不當得利事件，經本院於民國94年5 月26
日言詞辯論終結，判決如下：
    主  文
被告應連帶給付原告新臺幣陸拾貳萬貳仟參佰捌拾捌元及自民國
九十三年七月十四日起至清償日止，按年息百分之五計算之利息
。
訴訟費用由被告連帶負擔十分之九，餘由原告負擔。
原告其餘之訴駁回。
本判決第一項於原告以新臺幣貳拾壹萬元供擔保後，得假執行；
但被告如以新台幣陸拾貳萬貳仟參佰捌拾捌元預供擔保，得免為
假執行。
原告其餘假執行之聲請駁回。
    事實及理由
壹、程序方面：
一、按「解散之公司，於清算範圍內，視為尚未解散」、「公司
    經中央主管機關撤銷或廢止登記者，準用前三條之規定」、
    「有限公司清算，準用無限公司有關之規定」，公司第25、
    26之1 、113 條分別定有明文；又按「公司之清算，以全體
    股東為清算人」、「清算人有數人時，得推定一人或數人代
    表公司，如未推定時，各有對於第三人代表公司之權，關於
    清算事務之執行，取決於過半數之同意」，公司法第79、85
    條第1 項復有明文。查：本件原告天山禹實業公司（下稱天
    山禹公司）雖已於89年5 月19日遭主管機關撤銷登記，但尚
    未為清算終結，原告法定代理人戊○○既為原告天山禹公司
    股東，依前開規定，自有代表天山禹公司之權，且本件並經
    原告天山禹公司股東全體過半數同意對被告起訴，有同意書
    在卷可憑，是戊○○代表原告公司提起本件訴訟，合於法律
    規定，先此指明。
二、按訴狀送達後，原告不得將原訴變更或追加他訴，但請求基
    礎事實同一者，或不甚礙被告之防禦及訴訟之終結者，不在
    此限，民事訴訟法第255 條第1 項第2 款、第7 款定有明文
    。本件原告起訴時，原先位聲明為：(1)被告2 人應給付原告
    新台幣2,671,027 元，及自起訴狀繕本達翌日起至清償日止
    ，按年息百分之5 計算之利息。(2)被告2 人應將車號FD-776
    3 號自小貨車返還原告，如不能返還，應折付原告92,000元
    ；備位聲明為：被告2 人應給付原告2,579,027 元，及自起
    訴狀繕本送達翌日起至清償日止，按年息百分之5 計算之利
    息。嗣變更先備位聲明如其後述聲明所示。本院認係基於被
    告是否有權持有使用原告所有資產此一基礎事實，且不甚妨
    礙被告之攻防，揆諸首揭規定，原告所為訴之變更，於法核
    無不合。
貳、實體方面：
一、原告起訴主張：
  (一)原告公司法定代理人戊○○與被告丙○○2 人於83年2 月間
    共同出資，並邀訴外人甲○○以技術入股，成立原告公司，
    約定以被告丙○○之配偶即被告乙○○名義擔任原告公司負
    責人，被告2 人並負責公司財務及業務。至84年5 月間，被
    告丙○○要求退股，經與戊○○、甲○○合意後，由郝、吳
    2 人以234,000 元購買被告丙○○之全部出資額（被告丙○○之出資係以被告乙○○名義為登記），並辦理變更負責人
    為楊玉真（即甲○○之配偶）。未料被告2 人於收受戊○○
    以支票支付之退股金後，竟反悔未將其等持有之原告公司資
    產包括原告公司存摺、印鑑章等交還原告。
  (二)依台灣銀行板橋分行檢送原告公司甲存及乙存帳戶存提款明
    細所示，原告公司乙存第000000000000帳號，迄84年6 月1
    日止餘款為3,779 元，自84年6 月1 日起至86年6 月3 日止
    ，該帳戶並陸續存入金額共計421,337 元（60,000+114,000
    +133,729 +12,832+1,097+7,208+58,840+300+30,436+954+1
    ,334+1,207=42 1,337）， 經與原告提出之原告公司84年5
    月20日現金及存款資產表核對結果，可知其中84年6 月5 日
    存入之6 萬元為仁愛醫院押標金；84年6 月15日存入11萬4
    千元為礦物局貨款；85年2 月1 日存入之7,208 元為高雄稅
    捐處保固金85年3 月2 日存入之58,840元為台北縣警局保固
    金；85年3 月28日存入之金額30,436元為高雄公車保固金。
    又原告公司甲存第000000000000帳號，迄84年6 月10日止餘
    額為197,272 元，自84年6 月10日至86年6 月3 日並存入7
    萬元。惟上開2 帳戶之存款嗣均遭提領一空，足見被告2 人
    退股後，仍利用執有原告公司之存簿及印鑑章之便為提領使
    用，被告丙○○既已於84年5 月間退股，被告乙○○僅係借
    名登記為股東名義，並無出資，是2 人顯無法律上之原因領
    取原告公司名下之存款。
  (三)被告2 人擅自領取原告之存款總計692,388 元，爰依民法侵
    權行為損害賠償請求權之法律關係提起本訴，請求判決如先
    位聲明所示；另依民法不當得利之法律關係，訴請判決如備
    位聲明所示等情。其聲明為：
    先位聲明：(1)被告應連帶給付原告692,388 元，及自起訴
      狀繕本送達翌日起至清償日止按年息百分之5 計算之利息
      ；(2)願供擔保，請准宣告假執行。
    備位聲明：(1)被告丙○○、乙○○各應給付原告692,388
      元，及均自起訴狀繕本送達翌日起至清償日止按年息百分
      之5 計算之利息。如其中任一被告已為給付，他被告在該
      給付範圍內免給付之義務；(2)願供擔保，請准宣告假執行
      。
二、被告則以：原告系爭甲存及乙存帳戶之存摺及印鑑固由其等
    持有，但系爭帳戶內之金額並非原告所有，實係被告私人所
    有，被告自有權使用；且系爭帳戶之支出主要是用來支付原
    告公司貨款、清償原告公司其他債務等語資為抗辯。並聲明
    ：原告之訴駁回；如受不利判決，願供擔保，請准宣告
    免為假執行。
三、兩造不爭之事實為：
  (一)原告公司所有台灣銀行板橋分行第000000000000及00000000
    0000帳號之存摺及印鑑章，於84年5 月中旬以後仍由被告2
    人所持有；被告乙○○嗣並於86年6 月3 日親往台灣銀行板
    橋分行辦理上開2 帳戶結清銷戶手續。
  (二)自84年6 月1 日起迄86年6 月3 日止上開2 帳戶內之金額係
    由被告2 人提領使用。
四、本件爭點為：被告是否有提領使用系爭2 帳戶內金額之權利
    ？查：
（一）系爭2 帳戶既為原告名義，衡諸常理，該帳戶內之金額應
      為原告所有，被告辯稱系爭2 帳戶之存款實係其等所有云
      云，就此變態事實，則未能舉證以實其說，自難信為真實
      。況依卷附原告於84年5 月20日現金及存款資產表影本所
      示，可知原告於84年5 月20日之流動資產，除系爭甲存第
      0000 00000000 號帳號有存款197,272 元及系爭乙存第00
      000000 0000 帳號有存款3,779 元外，尚有仁愛醫院押標
      金6 萬元、礦物局貨款114,000 元、高雄稅捐處保固金7,
      208 元、北縣警局保固金58,840元、高雄公車保固金30,4
      36元及其他應收帳款。而參諸系爭乙存帳戶分別於84年6
      月5 日存入6 萬元、84年6 月15日存入114,000 元、85年
      2 月1 日存入7, 208元、85年3 月2 日存入58 ,840 元、
      85年3 月28日30,436元等情，有台灣銀行板橋分行檢送之
      該帳號交易往來明細在卷可稽，堪認系爭2 帳戶內存款應
      為原告所有資產無訛。
（二）原告固主張系爭2 帳戶自84年6 月10日後遭被告提領之金
      額為692,388 元云云，然經本院將卷附系爭2 帳戶交易往
      來明細資料核對台灣銀行板橋分行94年1 月4 日板橋營字
      第0940000931號函檢附之傳票影本結果，發現系爭乙存帳
      戶於84年6 月21日、84年8 月8 日、84年8 月16日、86年
      6 月3 日共遭被告領取425,416 元（30,000+65,000+180,
      000 +150,416=425,416）；系爭系爭甲存帳戶則於84年7
      月11日、86年月3 日遭被告領取197,272 元(170,000+27,
      272= 197,272) 。而系爭甲存帳戶於86年1 月4 日存入之
      70,000元，實係台灣銀行板橋分行將本應存入該行第6231
      8 帳號之支票誤入系爭甲存帳戶，故該行遂於94年1 月9
      日予以沖正等情，有上開傳票影本在卷足憑，是原告主張
      遭被告提領之金額超過622,388(425,416+197,272)元部分
      ，則屬無據。至被告抗辯系爭帳戶之支出係用來支付原告
      公司之應付貨款乙節，復未能舉證證明，空言抗辯不足採
      信。
（三）末按「因故意或過失，不法侵害他人之權利者，負損害賠
      償責任」、「數人共同不法侵害他人之權利者，連帶負損
      害賠償責任」，民法第184 條第1 項、185 條第1 項分別
      定有明文，被告既未能證明其等有提領使用原告所有系爭
      2 帳戶內存款之正當權源，其等提領使用原告所有存款，
      自有故意或過失，是原告援引上開規定訴請被告連帶賠償
      被告已提領系爭2 帳戶內之現金，於法即屬有據。
五、從而，原告依據民法侵權行為損害賠償請求權之法律關係，
    訴請被告2 人連帶給付622,388 元及自起訴狀繕本送達翌日
    即93年7 月14日起至清償日止之法定遲延利息，為有理由，
    應予准許；逾此部份之請求，顯屬無據，應予駁回。
六、兩造陳明願供擔保，聲請宣告及免為假執行，就原告勝訴部
    分，核無不合，爰分別酌定相當之擔保金額宣告之；原告敗
    訴部分，其假執行之聲請，因訴之駁回而失所依據，不予准
    許。
七、本院已就原告先位聲明為一部勝訴之判決，則就其備位聲明
    之部分，即無庸再予以審酌，併予敘明。
八、兩造其餘之攻擊或防禦方法，經本院斟酌後，認為均不足以
    影響本判決之結果，自無一一詳予論駁之必要，併此敘明。
據上論結，本件原告之訴為一部有理由，一部無理由，依民事訴
訟法第79條、第85條第2 項、第390 條第2 項、第392 條第2 項
，判決如主文。
中　　華　　民　　國　　94　　年　　6 　　月　　16　　日
                  民事第二庭    法　官　古秋菊
以上正本係照原本作成
如對本判決上訴，須於判決送達後20日內向本院提出上訴狀
中　　華　　民　　國　　94　　年　　6 　　月　　16　　日
                            書記官　古秀珍
